【裁判字號】    98,醫訴,5
【裁判日期】    980930
【裁判案由】    違反醫師法
【裁判全文】
臺灣臺中地方法院刑事判決               98年度醫訴字第5號
公  訴  人  臺灣臺中地方法院檢察署檢察官
被      告  丁○○
            乙○○
共      同
選任辯護人  邢建緯律師
上列被告因違反醫師法案件，經檢察官提起公訴（98年度偵字第
6536號），本院合議庭裁定由受命法官獨任進行簡式審判程序，
判決如下：
    主    文
丁○○共同未取得合法醫師資格，擅自執行醫療業務，處有期徒
刑壹年，緩刑伍年，並向公庫支付新臺幣拾萬元，緩刑期間付
保護管束；扣案如附表所示之物，均沒收。
乙○○共同未取得合法醫師資格，擅自執行醫療業務，處有期徒
刑陸月，如易科罰金，以新臺幣壹仟元折算壹日，緩刑年，緩
刑期間付保護管束；扣案如附表所示之物，均沒收。
    犯罪事實及理由
一、犯罪事實：
    丁○○係從事齒模代工，乙○○係丁○○之妻並兼任其助手
    ，丁○○、乙○○均明知渠等2 人均未取得合法牙醫師資格
    ，不得擅自執行牙科醫療業務，竟共同基於非法擅自執行醫
    療業務之集合犯意聯絡，自民國89年間某日起至98年3 月5
    日止，在臺中市○○區○○路293 巷9 號住宅3 樓內，由丁○○為丙○○等不特定病患，從事拔牙及裝設假牙等醫療行
    為；乙○○則擔任助手幫忙製作齒模，擅自執行牙醫師之醫
    療業務。嗣因丙○○於97年11月3 日，向臺中市衛生局檢舉
    ，該局函送臺灣臺中地方法院檢察署偵辦，由該署檢察官指
    揮臺中市警察局第五分局員警於98年3 月5 日16時許，在上
    址查獲丁○○、乙○○，並當場扣得丁○○所有供渠等2人
    執行牙科醫療業務使用之如附表所示之物，始查獲上情。
二、證據名稱：
（一）被告丁○○、乙○○於警詢、偵訊時所為與前揭犯罪事實
      相符之自白，及於本院準備程序及審理時均為認罪之陳述
      。
（二）證人丙○○於警詢及偵查中之證述，臺中市衛生局稽查人
      員即證人吳雅玲於偵查中之證述。
（三）臺中市警察局第五分局搜索筆錄暨扣押物品目錄表、照片
      、臺中市衛生局97年11月11日衛醫字第0970049739號函、
      98年4 月8 日衛藥字第0980017336號函、98年5 月21日衛
      藥字第0980026781號函、臺中市衛生局稽查工作紀錄表暨
      照片、電話紀錄、中央健康保險局中區分局函。
（四）扣案如附表所示之物。
三、公訴人雖認被告2 人違法執行醫療業務之時間將近10年，對
    社會危害嚴重，不宜宣告緩刑。但本院審酌被告2 人均無任
    何犯罪紀錄，素行良好，有臺灣高等法院被告前案紀錄表可
    按，渠等均明知未具合法醫師資格，竟蔑視國家專業證照制
    度，為圖一己之利，輕忽病患就診之權益，擅自頻仍執行醫
    療業務，非法執業期間近10年，嚴重影響大量病患權益，所
    為固屬可議，但於此段長時間內，僅證人丙○○提出檢舉，
    別無跡證顯示有造成其他病患之實際身體傷害，再考之被告
    2 人之智識、生活情狀，暨犯後均能坦認犯行，證人丙○○
    係被告乙○○之大嫂，彼此間有親戚關係，被告2 人雖很有
    誠意與證人丙○○洽商調解，但證人丙○○不願原諒被告2
    人，堅不和解等情，有本院臺中簡易庭調解事件報告書在卷
    可佐，顯見被告2 人之犯後態度良好，復具狀表示願意提出
    公益捐，另參以被告2 人原本違法執行牙醫醫療業務之器材
    均已遭查扣，渠等2 人經此教訓，當知警惕而無再犯之虞，
    本院綜核各情，認所宣告之刑，以暫不執行為適當，爰就被
    告丁○○部分併予宣告緩刑5 年，被告乙○○部分併予宣告
    緩刑年，以啟自新。另為使被告2 人均知法守法，及對國
    家有所貢獻，爰另宣告緩刑期間付保護管束，被告丁○○並
    向公庫支付新臺幣拾萬元。扣案如附表所示之物，均係被
    告即共犯丁○○所有，並供被告2 人違法執行醫療業務所用
    之藥械，依醫師法第28條前段規定，分別在被告2 人所宣告
    刑項下均諭知沒收。
四、依刑事訴訟法第273 條之1 第1 項、第299 條第1 項前段、
    第310 條之2 、第454 條第1 項，醫師法第28條前段，刑法
    第11條、第28條、第41條第1 項前段、第74條第1 項第1 款
    、第2 項第4 款、第93條第1 項，判決如主文。
本案經檢察官甲○○到庭執行職務
中    華    民    國    98    年    9     月    30    日
                    刑事第五庭  法  官  莊嘉蕙
以上正本證明與原本無異
如不服本判決應於收受送達後十日內向本院提出上訴書狀，並應
敘述具體理由；其未敘述上訴理由者，應於上訴期間屆滿後二十
日內向本院補提理由書（均須按他造當事人之人數附繕本）「切
勿逕送上級法院」。
                                書記官  陳怡臻
中    華    民    國    98    年    9     月    30    日
附錄論罪科刑法條
醫師法第28條
未取得合法醫師資格，擅自執行醫療業務者，處六個月以上五年
以下有期徒刑，得併科新臺幣三十萬元以上一百五十萬元以下罰
金，其所使用之藥械沒收之。但合於下列情形之一者，不罰：
一、在中央主管機關認可之醫療機構，於醫師指導下實習之醫學
    院、校學生或畢業生。
二、在醫療機構於醫師指示下之護理人員、助產人員或其他醫事
    人員。
三、合於第十一條第一項但書規定。
四、臨時施行急救。
附表：
一、牙醫治療台1 台。
二、客戶名冊2 本。
三、口內寧注射液14支。
四、丁○○名片1 盒。
五、針頭37支。
六、客戶資料1 批。
七、牙科用士敏汀粉劑1 瓶。
八、牙科用士敏汀水劑1 瓶。
九、牙科手用器械包23包。
十、假牙12盒。
十一、碘酒1 瓶。
十二、雙氧水2 瓶。
十三、酒精2 瓶（起訴書漏載為1 瓶）。
十四、棉球2 盒。


司法院資訊處製作；財團法人民間司法改革基金會備份。
